【裁判字號】    98,易,1057
【裁判日期】    980423
【裁判案由】    違反商標法
【裁判全文】
臺灣臺中地方法院刑事判決              98年度易字第1057號
公  訴  人  臺灣臺中地方法院檢察署檢察官
被      告  乙○○
上列被告因違反商標法案件，經檢察官聲請簡易判決處刑（98
年度偵字第2970號），本院認不應適用簡易程序，改依通常程序
審理，判決如下：
    主    文
乙○○無罪。
    理    由
一、公訴意旨略以：被告乙○○明知「ADIDAS」（檢察官誤載為
    「ADDIDAS」）文字及圖形，為告訴人德商阿迪達斯公司向
    經濟部中央標準局（現改制為經濟部智慧財產局）申請核准
    註冊，取得商標權，指定使用於各種膠紙、標籤等商品，現
    仍在專用期間內；被告未得商標權人即告訴人之同意，基於
    意圖販賣仿冒上開商標膠紙之犯意，於民國98年1月11日晚
    間，在臺中市○○區○○路之逢甲大學側門旁，陳列仿冒上
    開商標之膠紙，欲販賣予不特定之人。因認被告所為，係犯
    商標法第82條之意圖販賣而陳列仿冒商標商品罪嫌。
二、按犯罪事實應依證據認定之，無證據不得認定犯罪事實；又
    不能證明被告犯罪或其行為不罰者，應諭知無罪之判決，刑
    事訴訟法第154條第2項、第301條第1項分別定有明文。而認
    定犯罪事實所憑藉之證據，無論為直接證據或間接證據，其
    為訴訟上之證明時，均須達於一般之人不至有所懷疑，而得
    確信其為真實之程度，始得據為有罪之認定，倘未達此程度
    ，而有合理性之懷疑存在時，即無從遽為有罪之確信，亦有
    最高法院76年台上字第4986號判例意旨可參。
三、訊據被告乙○○坦承於上開時、地販賣扣案之膠紙，惟否認
    有犯罪之故意，辯稱：我不只有賣愛迪達的貼紙，有很多圖
    樣；我不知道不能販賣愛迪達的貼紙等語，經查：
（一）商標係為表彰產品之來源與信譽，故禁止他人使用相同或
      近似商標，於同一或類似商品，惟禁止權之範圍應不包括
      商品本身；若將他人註冊取得商標權之圖樣或文字，以具
      體形態製成商品銷售，與一般商標之使用方法不同，雖或
      成立民事上之侵權行為，但與仿冒商標罪之構成要件尚有
      不符（最高法院75年度台上字6201號判決參照）。
（二）本件扣案之膠紙係將「ADIDAS」文字及圖形具體化，當成
      裝飾性的商品出售，而非出售附有「ADIDAS」文字及圖形
      之註冊商標的「膠紙」，有照片4張附卷可證。關於商標
      之使用，商標法第6條之立法解釋為：「本法所稱商標之
      使用，係指為行銷之目的，將商標用於商品或其包裝、容
      器、標帖、說明書，價目表或其他類似物件上，而持有、
      陳列或散布。商標於電視、廣播、新聞紙類廣告或參加展
      覽會展示以促銷其商品者，視為使用」，其使用方法須有
      標示整體商標於各該法定商品之事實，亦即以商標表徵商
      品之事實，且須有行銷之目的。所謂「商標之使用」重在
      於表彰商品之來源與出處，並向消費者保證商品品質具有
      滿意之水準，使其認明標誌，即可安心採購其所滿意之物
      品，作為表徵廠商信譽及消費者信賴關係之媒介，但應未
      將商標之本體直接作為商品而加以商品化之情形包含在內
      。故將他人之商標，作為自己之「商品之商標」加以使用
      之行為，而與將他人商標直接作為商品，而未有仿冒他人
      商標註記於該商品之行為，顯非相同；後述之情形，與商
      標法所謂之使用他人商標之情形有異，是以商標之商品化
      行為，不得謂為侵害他人商標權之行為。
（三）商標法第五條規定：「商標得以文字、圖形、記號、顏色
      、聲音、立體形狀或其聯合式所組成。前項商標，應足以
      使商品或服務之相關消費者認識其為表彰商品或服務之標
      識，並得藉以與他人之商品或服務相區別。」，故商標之
      功能，在於表彰商品之來源及保證商品之品質，以利於一
      般消費者辨識之用。一般消費者購買扣案有上開商標式樣
      之貼紙，選擇消費之際，重在膠紙外觀之造型及式樣，令
      人喜愛加以購買；非在於作為商品之來源及品質之辨識而
      加以購買。亦即消費者購買扣案之貼紙時，純粹基於外觀
      型樣之考量，而非認為本案之貼紙與其他製造商所製造、
      例如同國內知名膠紙之製造商「３Ｍ」的膠紙有所區別，
      而決定購買。故扣案之膠紙並非使用告訴人之商標，而是
      將告訴人之商標商品化，與商標法第81條、第82條之「使
      用他人之註冊商標」此一構成要件應不相同。
（四）退而言之，縱認為「ADIDAS」文字及圖形，係指定使用於
      各種膠紙、標籤等商品，故將上開文字及圖形轉換成相同
      圖案內容的膠紙，亦為商標之使用。但商標法第82條規定
      ：明知為未得商標權人或團體商標權人同意有同法第81條
      所列3款情形之一，而販賣、意圖販賣而陳列、輸出或輸
      入者，為  其犯罪構成要件；故行為人主觀上必須具有「
      明知」之要件，亦即需有刑法第13條第1項之確定故意，
      始科以刑責；如行為人出於過失或僅有刑法第13條第2項
      之未必故意，則不構成商標法第82條之罪。「ADIDAS」文
      字及圖形為國際上之著名商標，惟一般人所熟知之上開商
      標係使用於運動類相關之商品，如鞋、襪、手套、T恤、
      衣服、運動用具袋、旅行袋等物；特別是運動鞋之商品上
      ，尤為臺灣地區一般民眾所認識習知。但將「ADIDAS」文
      字及圖形專用於膠紙、標籤上，因與運動、服飾類相關的
      商品類別異甚大，能否認定為一般人所習知之商標使用標
      的，非無疑問。況告訴代理人於警詢及審理中亦陳稱：標
      籤最多只會販賣給合約的經銷商，不會在一般市面上販賣
      ；用於一些新品展示或行銷推廣的活動等語；顯見告訴人
      並不是將「ADIDAS」文字及圖形用於「膠紙」或「標籤」
      ，再把「膠紙」或「標籤」當成商品販賣給市面上一般不
      特定人，故基於社會一般人的認識，難以知悉或可得知悉
      認定告訴人就「ADIDAS」文字及圖形，於各種膠紙、標籤
      等商品亦有商標權。
（五）又被告係於夜市上販賣膠紙種類繁多，有現場查獲照片4
      張附卷可證；查獲時被告僅於攤架上陳列4張貼紙，另5張
      係被告自行從攤架後方行李箱取出；與被告出售之膠紙種
      類、數量相比，扣案仿冒告訴人商標之膠紙所佔比例甚低
      ，不具商業規模；且被告所出售上開仿冒膠貼紙價格僅為
      新台幣30元，單價不高，難以認定被告有強烈的動機去查
      證告訴人有商標權之「ADIDAS」文字及圖形亦專用於膠紙
      上，無從認定被告有犯罪之直接故意。
（六）綜上所述，本院認本案係將告訴人「ADIDAS」文字及圖形
      之商標，具體化成膠紙的圖案而販賣，與商標之使用要件
      不符；縱認為係「商標之使用」，惟檢察官所舉之證據，
      不足以認定被告有侵害告訴人商標權之直接故意，已達於
      通常一般之人均不致有所懷疑，而得確信其為真實之程度
      ；故應為被告無罪之諭知。
據上論斷，應依刑事訴訟法第452條、第301條第1項，判決如主
文。
本案經檢察官甲○○到庭執行職務。
中    華    民    國    98    年    4    月    23     日
                  刑事第六庭    法  官  施慶鴻
以上正本證明與原本無異。
如不服本判決應於收受判決後10日內向本院提出上訴書狀，並應
敘述具體理由；其未敘述上訴理由者，應於上訴期間屆滿後20日
內向本院補提理由書（均須按他造當事人之人數附繕本）「切勿
逕送上級法院」。
                                書記官  賴瓊珠
中    華    民    國    98    年    4    月    23     日


司法院資訊處製作；財團法人民間司法改革基金會備份。
